臺灣臺中地方法院民事判決
110年度訴字第1317號
原      告  郭淑貞  
被      告  陳弘銘即和信當舖

訴訟代理人  謝焜浩  
被      告  曾雅惠即上允當舖

訴訟代理人  陳奕呈  
上列當事人間請求確認所有權事件，本院於民國111年5月3日言
詞辯論終結，判決如下：
        主      文
原告之訴駁回。
訴訟費用由原告負擔。   
        事實及理由
一、原告主張：伊於民國106年間將伊所有車牌號碼0000-00號汽
    車（下稱甲車）、車牌號碼000-0000號汽車（下稱乙車）分
    別向被告陳弘銘即和信當舖（下稱和信當舖）、被告曾雅惠
    即上允當舖（下稱上允當舖）典當，質借款項，伊支付利息
    ，直至109年12月止。惟被告未盡保管責任，未經原告同意
    ，私自將甲車、乙車分別變賣予第三人，且因未辦理過戶，
    原告仍為所有權人，致甲車因第三人駕駛所衍生之罰單新臺
    幣（下同）7萬6400元、燃料費4萬7771元、牌照稅及罰款7
    萬1208元，金額達19萬5379元；乙車因第三人駕駛所衍生之
    罰單7000元、燃料費及罰款5萬8550元、牌照稅及罰款20萬3
    774元，金額達26萬9324元，上開費用均須由伊繳納。依照
    當時協議，如伊無力償還款項或利息，即將甲車、乙車賠償
    被告，然被告均未處理，被告應賠償繳清保管期間所生罰款
    、違規費用等不當費用，及將甲車、乙車停牌停駛等語。並
    聲明：（一）被告陳弘銘即和信當舖應繳清車牌號碼0000-0
    0號汽車所欠之相關費用19萬5379元；（二）被告曾雅惠即
    上允當舖應繳清車牌號碼000-0000號汽車所欠之相關費用26
    萬9324元；（三）請求甲車、乙車停牌停駛。　　
二、被告則以：
（一）和信當舖部分：甲車是由訴外人全誠當舖收當，因為和信
      當舖當時已經週轉不靈，沒有資金，故轉讓給全誠當舖借
      錢給原告，這二間當舖的負責人不一樣。車輛未辦理過戶
      是因為銀行貸款未繳清。質當人不贖回，當舖的權利是可
      以轉讓，甲車已經流當轉讓出去等語置辯。並聲明：原告
      之訴駁回；如受不利判決，願供擔保請准宣告免為假執行
      。
（二）上允當舖部分：當初原告拿乙車來的時候說沒有貸款，把
      車子留下，也聯絡不到人，錢不還，因為原告都沒有出面
      ，只好認賠，將車賣給車行，讓車行處理等語置辯。並聲
      明：原告之訴駁回；如受不利判決，願供擔保請准宣告免
      為假執行。
三、本院之判斷：
（一）原告主張其於105年12月26日以甲車向和信當舖質押借款
      ，和信當舖變賣甲車未辦理過戶，致甲車因第三人駕車所
      衍生之罰單、稅金及罰款等費用達19萬5379元，均須由原
      告繳納，和信當舖應賠償前開費用等情，為和信當舖所否
      認，並以前詞置辯。經查：
　　1.按債權人基於債之關係，得向債務人請求給付，民法第19
      9條第1項定有明文。債權債務之主體，以締結契約之當事
      人為準。苟非締結契約之債務人，該契約債權人即不得基
      於契約對之請求履行債務（最高法院72年度台上字第1851
      號民事判決參照）。　　
　　2.原告主張甲車是與和信當舖簽約，為和信當舗否認。經查
      ，依原告不爭執之存根、台中市當舖商業同業公會證明書
      、押當車輛切結書（見本院卷第47、53、91頁），原告係
      以甲車向全誠當舖質押借款80萬元，並非和信當舖收當。
      原告未取贖，甲車流當後，於106年8月24日由讓渡人謝焜
      泓轉讓權利與承受人羅世記，此有汽車權利讓渡書在卷可
      證（見本院卷第51頁），亦與和信當舖無關，足見和信當
      舖辯稱甲車係由全誠當舖收受，應屬可採。縱然原告是經
      由和信當舖轉向全誠當舖質押借款，法律上二家當舖為不
      同人格，依債之相對性之本旨，亦屬原告與全誠當舖間之
      法律關係，原告請求和信當舖應繳清甲車所欠之相關費用
      19萬5379元及請求和信當舖將甲車停牌停駛云云，均為無
      理由，應予駁回。
（二）原告主張其於106年2月8日以乙車向上允當舖質押借款，
      上允當舖變賣乙車未辦理過戶，致乙車因第三人駕車所衍
      生之罰單7000元、燃料費及罰款5萬8550元、牌照稅及罰
      款20萬3774元等費用，金額達26萬9324元，均須由原告繳
      納等情，有汽燃費查詢單、使用牌照稅查詢單、107年-11
      0年全期使用牌照稅繳款書、違章案件罰鍰繳款書、交通
      違規查詢、臺中市直轄市當舖商業同業公會證明書、汽（
      機）車買賣合約等件為證（見本院110年度中簡字第90號
      卷第33-63、87-99頁、本院卷第145-151頁），經本院核
      閱無訛，且為上允當舖所不爭執，堪信為真實。
（三）原告主張上允當舖未盡保管責任，未經原告同意，私自將
      乙車變賣，且未辦理過戶，應賠償前開費用等情，則為上
      允當舖所否認，並以前詞置辯。經查：
    1.按「當舖業之滿當期限，不得少於三個月，少於三個月者
      ，概以三個月計之；滿期後五日內仍得取贖或付清利息順
      延質當；屆期不取贖或順延質當者，質當物所有權移轉於
      當舖業。」、「當舖業應備登記簿，登記持當人及收當物
      品等資料，每二星期以影印本二份送主管機關備查；收當
      物品於逾滿當期日五日後，仍未取贖或順延質當者，應即
      填具流當物清冊，備主管機關查核，其流當物得拍賣或陳
      列出售。」當舖法第21條、第22條定有明文，本件上允當
      舖本為當舖業者，原告既未取贖或順延質當，為原告所不
      爭執，則上允當舖將流當品出售，合乎當舖業界之交易習
      慣及當舖業法第21條、第22條之規定，原告主張上允當舖
      未經原告同意，私自將乙車變賣，顯有違當舖業之交易習
      慣，自不可採。
　　2.次按因故意或過失，不法侵害他人之權利者，負損害賠償
      責任；當事人主張有利於己之事實者，就其事實有舉證之
      責任；民法第184條第1項前段、民事訴訟法第277條前段
      定有明文。而侵權行為之成立，須行為人因故意過失不法
      侵害他人權利，亦即行為人之行為須具備歸責性、違法性
      ，並不法行為與損害間有因果關係，始能成立，且主張侵
      權行為損害賠償請求權之人，對於侵權行為之成立要件應
      負舉證責任（最高法院100年度台上字第328號判決意旨參
      照）。又侵權行為，須以故意或過失不法侵害他人之權利
      為要件。關於侵權行為賠償損害之請求權，以受有實際損
      害為成立要件，若絕無損害亦即無賠償之可言。損害賠償
      之債，以有損害之發生及有責任原因之事實，並二者之間
      ，有相當因果關係為成立要件。故原告所主張損害賠償之
      債，如不合於此項成立要件者，即難謂有損害賠償請求權
      存在（最高法院48年台上字第481號判決意旨參照）。
　　3.原告固主張其將乙車向上允當舖典當後，因未依約還款，
      乙車遭變賣予第三人，且未辦理過戶，致其須負擔第三人
      使用乙車所生之相關費用等語。縱然屬實，然原告係主張
      乙車費用均係上允當舖以外之人使用所產生，則使用乙車
      者既非上允當舖，原告請求上允當舖支付前揭費用，已乏
      所據。又縱使上允當舖「未辦理乙車之過戶」，依常理亦
      難預見後續使用乙車者會有違規致生前揭費用之情，則上
      允當舖「未辦理過戶」之行為與前揭費用之產生並無相當
      因果關係，自不構成侵權行為。況依上允當舖提出之公路
      監理資料有償利用服務網查詢資料（見本院卷第151頁）
      ，因乙車經他人使用而衍生相關規費原告並未繳納，是原
      告既然尚未支出此筆費用，實難謂受有何損害可言。原告
      據此請求上允當舖應賠償繳清乙車所欠之相關費用26萬93
      24元，難謂有據，自應予以駁回。
　　4.又原告目前仍為乙車之名義上所有權人，且乙車現為上允
      當舖以外之人所使用中，為原告所不爭執，則原告聲明請
      求上允當舖將乙車停牌停駛，亦難認有據，礙難准許。
四、綜上所述，原告請求和信當舖應繳清甲車所欠之相關費用19
    萬5379元、上允當舖應繳清乙車所欠之相關費用26萬9324元
    ，及請求和信當舖、上允當舖應將甲車、乙車停牌停駛，均
    為無理由，應予駁回。
五、本件事證已臻明確，兩造其餘主張陳述，經審酌後於本件判
    決結果無影響，爰不逐一論述，附此敘明。
六、訴訟費用負擔之依據：民事訴訟法第78條。
中　　華　　民　　國　　111 　年　　5 　　月　　24　　日
                  民事第六庭    法  官  謝慧敏
以上正本係照原本作成。
如對本判決上訴，須於判決送達後20日內向本院提出上訴狀。如
委任律師提起上訴者，應一併繳納上訴審裁判費。
中　　華　　民　　國　　111 　年　　5 　　月　　24　　日
                                書記官  黃于娟